【裁判字號】    89,上更(一),794
【裁判日期】    900724
【裁判案由】    毒品危害防制條例
【裁判全文】
臺灣高等法院刑事判決                        八十九年度上更(一)字第七九四號
    上  訴  人
    即  被  告  丁○○
              （即林文冠）
    選任辯護人  游文華
右上訴人，因毒品危害防制條例案件，不服臺灣士林地方法院，八十五年度訴緝字第
一Ｏ九號，中華民國八十六年一月三十一日第一審判決（起訴案號：臺灣士林地方法
院檢察署八十五年度偵字第一七九三號）提起上訴，判決後，經最高法院發回更審，
本院判決如左：
    主      文
原判決撤銷。
丁○○無罪。
    理      由
一、公訴意旨略以：丁○○基於意圖營利之概括犯意，自民國八十五年一月間起，每
    隔一星期左右，在台北市○○區○○路頂好超商旁之電動玩具店、大葉高島屋外
    之電話亭、士東路全家超商外路旁等地連續以新台幣（下同）五千元及一萬元之
    價格，非法販賣化學合成麻醉藥品安非他命予綽號「小賓」之甲○○四次，於八
    十五年二月十四日經警在台北市○○路四六號二樓其住處查獲。並扣得持有安非
    他命淨重０．五公克，因認被告涉有麻醉藥品管理條例第十三條之一第二項第一
    款之罪嫌。
二、按犯罪事實應依證據認定之，無證據不得推定其犯罪事實，刑事訴訟法第一百五
    十四條定有明文。次按事實之認定，應憑證據，如未能發現相當證據，或證據不
    足以證明，自不能以推測或擬制之方法以為裁判基礎。認定犯罪事實所憑之證據
    ，雖不以直接證據為限，間接證據亦包括在內，然而無論直接或間接證據，其為
    訴訟上之證明，須於通常一般人均不致有所懷疑，而得確認其為真實之程度，始
    得據為有罪之認定，倘其證明尚未達到此一程度，而有合理之懷疑存在時，事實
    審法院復已就其心證上理由予以闡述，明其如何無從為有罪之確信，因而為無
    罪之判決，尚不得任意指為違法。又共同被告所為不利於己之供述，固得採為其
    他共同被告犯罪之證據，惟此項不利之供述，依刑事訴訟法第二百七十條第二項
    之規定，仍應調查其他必要之證據，以察其是否與事實相符，自難專憑此項供述
    ，為其他共同被告犯罪事實之認定（最高法院四十年台上字第八六號、七十六年
    台上字第四九八六號、三十一年上字第二四二三號判例意旨參照）。
三、本件公訴人指被告丁○○涉有非法販賣安非他命罪嫌，無非以證人甲○○之證言
    ，及有安非他命扣案為其論據。惟訊據上訴人即被告丁○○堅詞否認有公訴事實
    之犯行，辯稱：甲○○要買安非他命，我只是幫甲○○打電話聯絡，並沒有經手
    買賣安非他命，也沒有賺錢等語。經查：證人甲○○於八十五年一月二十九日與
    丙○○、戊○○三人涉嫌非法吸用、販賣安非他命遭台北市政府警察局中正第一
    分局查獲，據其在警訊時雖否認販賣安非他命，而對於警方訊問安非他命向誰購
    買？其方法？如何連絡？固供稱「我是向一位綽號〞老三〞之男子購買的，每次
    的數目不定，每次向他購買都是去他家，而其他家正確住址我不太清楚：：其家
    中電話及呼叫器我都不曉得：：」等語（見偵查卷第十頁），且於檢察官偵查中
    復證稱：「吸用的安非他命是與丙○○在士東路的電玩店內一起向一位綽號「老
    三」的人買的：：（當庭指認照片老三即林文冠）：：共買四次，第一次是八十
    四年十二月底或八十五年一月的時候在士東路頂好超商附近的電玩店買了五千元
    的安非他命，第二次是隔了一個禮拜多又買了五千元的安非他命，地點在電玩店
    或高島屋前的電話亭已記不清，第三次又隔了一個禮拜後，買了一萬元，地點可
    能是電玩店也可能在高島屋外的電話亭，記得在高島屋外電話亭交易過一次，士
    東路電玩店交易過二次，最後一次又是隔了一個禮拜，在士東路上一家全家便利
    店對面的人行道上交易，這四次除了在高島屋那一次我自己出來買，另三次都是
    丙○○與我一起去買安非他命」（見偵查卷第六四、六五頁），嗣於原審證稱，
    被告有三次託拿〞安〞予我：：我有朋友說被告有門路拿〞安〞才找被告：：
    我朋友外號「小龍」同是餐廳同事，「小龍」說被告可以調〞安〞，我才找被告
    ，被告說可以調調看〞安〞貨，第一次是八十四年十一、十二月間我友林正坤要
    〞安〞出五千元，我去找被告，後來被告交安予我們在士東路交貨（高島屋百貨
    附近），第二次我、「坤」及ＢＢ（坤之友），我三人湊了五千元，找被告買〞
    安〞調貨，在士東路「頂好市場」附近電玩店交貨，第三次四人湊一萬元，我、
    「坤」、「ＢＢ」、「ＢＢ之友」又向被告調〞安〞貨，被告在士東路全家超商
    路邊交貨予我們（時間今年一月初），：：被告拿〞安〞給我們說是代拿而已，
    並未賺錢，被告說〞安〞貨之賣主不要跟我們見面，他只是居中代拿貨而已：：
    （見原審訴字卷第二十二頁），於本院上訴審則證稱「我是請丁○○幫忙買，原
    來我是與丙○○向「小胖」買，但因「小胖」沒貨了，我們即託認識的丁○○，
    託他CALL機子給他朋友向他朋友買，第一次我與朋友湊了五千元，我先打電話給
    丁○○，請他幫我們問問看，他說連絡到再叫我們到天母某地去看，但後來沒買
    到，第二次也是湊五千元，錢帶好，打電話，他也說幫我們聯絡看，也是沒買到
    ，第三次湊了一萬元，也是以電話聯絡，在高島屋等很久，等了約四、五小時，
    我們就回去了，也是沒有買到，就只有三次（對於檢察官偵訊時所言有何意見？
    提示偵訊筆錄告以要旨），答稱『因我不知道他朋友的名字，才這樣講，我是想
    託他找他朋友』：：（對監聽錄音帶及譯文有何意見？）答稱『我沒有說有買賣
    』（見本院上訴卷第八二頁），本院更審中經提示有關其在檢察官偵訊筆錄，僅
    以被告購買安非他命之詳情，又稱「我確實是請丁○○幫我調貨，當時我年紀小
    ，我直覺認為錢交給誰就是向誰買，因為當時我以為調貨就是向他買：：：因為
    他朋友不想露臉，所以請他幫我們調貨：：我跟賣主沒有見過面，是我委託丁○○幫我們聯絡：：：確實只是請丁○○幫我打電話而已：：」（見本審卷第一四
    五頁、第一五七頁、第二六七頁）等情在卷。經核證人甲○○自警訊、歷偵查、
    原審上訴迄本院更審中之證言，其警訊時之證言雖稱安非他命是向綽號老三之男
    子購買，每次向他購買都是在他家云云，但對於向老三購買安非他命之詳細時間
    、確切地點、次數、各次購買之數量、價格等均未明確陳述，又不詳老三之住址
    ，家中電話及呼叫器等不詳其聯絡方式，其空泛陳詞之證言，已不足以作為被告
    犯罪之論據。至於證人甲○○於檢察官偵訊時之證言雖就對向被告購買安非他命
    之時間、次數、地點、金額已有具體之證述，惟嗣於原審、本院前審及本院更審
    對於法院質以是曾向被告購買安非他命或稱是託被告拿安非他命，調貨或謂只是
    請被告幫忙買安非他命，幫忙打電話聯絡調貨，前後不一且關於與被告是否有完
    成交易，被告是否有經手安非他命之交付金錢之收受及賺錢獲利等情復語焉不詳
    ，證詞反覆，亦見瑕疵。縱然被告有如證人甲○○所述曾幫忙打電話調貨之情形
    ，惟被告是否係意圖營利以低價買進高價賣出，就安非他命交易有獲得利潤而成
    立販賣行為，亦有可疑。況經本院依職權傳訊證乙○○（即甲○○所稱曾介紹其
    向被告購買安非之餐廳同事〝小龍〞），証稱未曾介紹甲○○向被告購買安非他
    命（見本審卷第一０六－一一一頁），另證人丙○○（即證人甲○○稱一起向被
    告購買安非他命且交易時均在場之〞坤〞）亦堅詞否認曾與甲○○向被告購買安
    非他命等情，有訊問筆錄可稽（見本審卷第二三二頁－二三七頁），證人甲○○
    之證言顯與乙○○與丙○○二人所述復不相符合。況本件警察機關於證人甲○○
    供出向被告購買安非他命之後，曾對被告實施電話監聽，並於八十五年二月十四
    日下午十九時循線至台北市○○路四六巷二號二樓搜索，僅搜索查獲安非他命壹
    包重僅０．五公克，及吸食器，自製酒精燈各一組等證物（見偵查卷第十二頁扣
    押證明筆錄），並無查獲鉅量之安非他命或天秤、分裝袋、分裝杓等可供證明販
    賣安非他命之補強證物，足見證人甲○○不利被告之證言，並無其他補強證據足
    資證明，實不足為被告犯罪之論據。至於偵查卷所附之電話監聽譯文，雖有言及
    「這筆錢花下去也不小，不賺不行了」、「要賺要賺穩一點，不然危險，現在作
    穩一點，現在都現金也有比較貴：：」等內容，惟上開譯文係被告與綽號「坤哥
    」陳錦坤之對話，並非被告與「小賓」之對話，再者上開譯文對照前文係指「（
    小賓）在問我說還要作，要不然這筆花下去也不小，不賺也不行了」等語，被告
    僅係將小賓的對話轉述陳錦坤而已，況且上開譯文內容並未片言支字提及買賣安
    非他命之事，由譯文亦無法推論被告於八十五年一月間有販賣安非他命予甲○○
    之情事。
四、末查麻醉藥品管理條例第十三條之三規定，供出麻醉藥品來源，因而破獲者，得
    減輕其刑。因涉案被告為獲邀減輕之寬典，供述其安非他命之來源，難免有嫁禍
    他人而有虛偽供述之危險，故此項不利陳述，必須無瑕疵可指，且就其他方面之
    調查又與事實相符，始得為其他共同被告犯罪事實之認定。綜上所述，本件證人
    甲○○不利於被告之證述，既有瑕疵可指，且經本院依職權調查又與事實不相符
    ，況證人甲○○與證人丙○○二人且涉嫌非法販賣安非他命，經判處罪刑，上訴
    最高法院審理中，有本院八十八年度上更(一)字第六四六號刑事判決者附卷可稽（
    見本審卷第九四至九九頁），證人甲○○於本院亦供稱伊是為了減刑，才供出向
    綽號阿三之被告賺安非他命等語（見本審卷第一四六頁），益見證人甲○○所稱
    曾向被告購買安非他命之證言，與事實不符且有諸多瑕疵，公訴人引為被告犯罪
    之證據，尚難使人確信被告有販賣安非他命之犯行。應認不能證明被告成立販賣
    麻醉藥品罪，原審疏未詳察，遽予論罪科刑，尚有未合，被告上訴意旨否認犯有
    販賣麻醉藥品罪，為有理由，應由本院將原判決撤銷，改諭知無罪之判決。
五、至於被告供稱為證人甲○○調貨或打電話聯絡向賣主購買安非他命，是否涉及轉
    讓或牙保禁藥罪，因與檢察官起訴基本事實不同，本院不得逕予審判，俟本案判
    決確定，應另移送由檢察官偵辦。
六、據上論斷，應依刑事訴訟法第三百六十九條第一項前段、第三百六十四條、第三
    百零一條第一項前段，判決如主文。
本案經檢察官王安明到庭執行職務。
中      華      民      國    九十      年      七      月    二十四    日
                              臺灣高等法院刑事第七庭
                                  審判長法  官  吳  啟  民
                                        法  官  徐  錦  昌
                                        法  官  林  瑞  斌
右正本證明與原本無異。
檢察官如不服本判決應於收受送達後十日內向本院提出上訴書狀，其未敘述上訴之理
由者並得於提起上訴後十日內向本院補提理由書（均須按他造當事人之人數附繕本）
。
                   書記官  游  桂  
中      華      民      國    九十      年      七      月     二十五   日


司法院資訊處製作；財團法人民間司法改革基金會備份。
